臺灣高等法院民事判決
108年度訴易字第127號
原      告&ZZZZ; 0000000000
                      住詳卷附證物袋                    居詳卷附證物袋                
法定代理人&ZZZZ; 0000000000之母

訴訟代理人  潘韻帆律師(法扶律師)
被      告  侯俊繁  
訴訟代理人  陳鴻基律師(法扶律師)
複代理人    吳東霖律師

上列當事人間請求侵權行為損害賠償事件，原告提起刑事附帶民
事訴訟，經本院刑事庭裁定移送前來（108年度附民字第221號）
，本院於109年6月2日言詞辯論終結，判決如下：
    主      文
原告之訴駁回。
訴訟費用由原告負擔。
    事實及理由
壹、程序方面：
一、按刑法第221條至第227條、第228條、第229條、第332條第2
    項第2款、第334條第2項第2款、第348條第2項第1款及其特
    別法之罪，為性侵害犯罪防治法所稱之性侵害犯罪。又行政
    機關、司法機關及軍法機關所製作必須公示之文書，不得揭
    露被害人之姓名、出生年月日、住居所及其他足資識別被害
    人身分之資訊，性侵害犯罪防治法第2條第1項、第12條第2
    項分別定有明文。本件原告為依兒童及少年性剝削防制條例
    第31條、刑法第227 條第2項規定之未滿16歲之人為有對價
    之猥褻行為罪之被害人，依上開規定，本院自不得揭露其真
    實姓名及住所等足以識別其身分之資訊，爰將其身分資訊以
    代號0000000000表示，詳細身分識別資料另以附件封存，合
    先敘明。
二、原告為未滿16歲之人，應有法定代理人代為訴訟行為，原告
    於民國108年6月25日提起本件訴訟時，其法定代理人為ＯＯＯ(
    因原告甲○入獄，乃將監護原告事宜委託予ＯＯＯ，期間為107
    年12月18日至108年12月18日，有戶籍資料在卷可稽，見證
    物袋)，復因家庭關係衝突，於108年6月27日變更由新北市
    政府社會局安置，嗣因原告甲○出獄，考量原告無安置意願
    ，且原告甲○有意願接續照顧，乃於109年4月28日終止安置
    ，由原告母親依法回復為原告之法定代理人等情，有新北市
    政府家庭暴力暨性侵害防治中心函、戶籍謄本在卷可查(見
    本院卷第141至142頁、第145頁)，茲新北市政府社會局、原
    告甲○迭為具狀聲明承受訴訟（見本院卷第133至136頁），
    核無不合，應予准許。
貳、實體方面：
一、原告主張：被告知悉行為時原告為未滿14歲之人，竟基於與
    未滿14歲之人為有對價猥褻行為之犯意，對伊表明以給付行
    動電話1支為對價而欲撫摸伊身體，並分別於105年7月15日
    某時，在新北市烏來區某處溪邊，教導伊漂浮游泳時，伸手
    觸摸伊胸部，復接續於同日傍晚某時，在新北市ＯＯ區ＯＯ路之
    動物收容所（下稱動物收容所）附近，表示要摸伊後，伸手
    撫摸伊胸部，且隔著內褲撫摸伊下體。又於105年8月2日11
    時許，在上揭動物收容所附近，伸手撫摸伊胸部，且隔著內
    褲撫摸伊下體，嗣於105年8月4日給付伊行動電話1支，業經
    本院刑事庭107年度侵上訴字第295號號判決認定在案，原告
    之身體及貞操權受被告侵害，致使原告之精神上蒙受重大痛
    苦。爰依民法第18條第2項、第184條第1項前段、第2項、第
    195條第1項前段規定，請求被告給付新臺幣（下同）100萬
    元精神慰撫金等語。並起訴聲明：被告應給付原告100萬元
    ，及自起訴狀繕本送達翌日起至清償日止，按年利率5%計算
    之利息。
二、被告則以：本件原告起訴時係引用臺灣新北地方檢察署（下
    稱新北地檢署）105年度偵字第28632號起訴書及臺灣新北地
    方法院（下稱新北地院）106年度侵訴字第99號判決所載内
    容，而未特定伊係何行為侵害原告何權利，除使伊無法具體
    答辯外，亦為起訴程式不備。況本件刑事程序仍繫屬於第三
    審，則上開時點所發生之事實是否與本院刑事庭所認定相同
    ，即非無疑。又縱若原告於105年7月15日及105年8月2日遭
    伊為侵權行為，惟至108年6月25日方以書狀向本院刑事庭提
    起刑事附帶民事訴訟起訴，顯已罹於民法第197條第1項所定
    之2年消滅時效，伊主張時效抗辯等語。答辯聲明：原告之
    訴駁回。
三、原告上開之主張，被告則以上開辯詞置辯。是本件爭執點在
    於被告是否對原告有上開侵權行為事實？若有，其侵權行為
    損害賠償請求權是否已罹於時效？
  ㈠按因侵權行為所生之損害賠償請求權，自請求權人知有損害
    及賠償義務人時起，二年間不行使而消滅，民法第197條第1
    項定有明文。又此所謂知有損害及賠償義務人之「知」，係
    指明知而言，亦即該請求權之消滅時效，應以請求權人實際
    知悉損害及賠償義務人時起算。
  ㈡查原告主張之事實，固據其以本院107年度侵上訴字第295號
    刑事判決之認定為憑(見本院卷第7至26頁)。惟縱然屬實，
    被告則為時效抗辯，經查，原告係於108年6月25日對被告提
    起本件刑事附帶民事訴訟(見本院108年度附民字第221號卷<
    下稱附民卷>第1-1、1頁)，然原告於105年9月2日即於新北
    市政府警察局中和第一分局偵查隊調查時指述被告有其主張
    之上開事實，有調查筆錄可稽(見調取外放之新北地檢署105
    年度偵字第28632號偵查卷影本第13至17頁)，可見原告至少
    於105年9月2日已知悉受有損害及賠償義務人為被告等情，
    則距原告提起本件民事訴訟顯已逾2年時效期間，則被告為
    時效抗辯，即屬有據，自得拒絕給付。
  ㈢原告雖主張原告精神狀況極不穩定，有傷人及自傷之行為，
    在108年6月入住亞東醫院精神病房，表示加害結果尚在持續
    ，損害程度尚未底定，故損害賠償請求權應尚未罹於時效云
    云。並舉最高法院94年度台上字第148號判決為憑，惟觀諸
    上開最高法院判決意旨，乃針對公害污染持續不斷發生之事
    實，而認為侵權行為損害賠償請求權就獨立分別發生之損害
    得分別計算時效起算時點。而本件被告對原告為有對價之猥
    褻行為之最後時點為105年8月間，即原告因該最後之侵害行
    為所受損害在斯時已發生，縱該損害狀態事後持續存在，亦
    非屬另有侵害行為所致，自與上開最高法院判決意旨不符，
    不得因損害狀態仍存在，而認為時效期間起算點應待損害修
    補完成始得計算，原告此部分之主張，自屬無據。　　
四、綜上所述，被告為時效抗辯而拒絕給付，為屬可取。從而，
    原告本於侵權行為損害賠償請求權，請求被告給付非財產上
    之損害100萬元及自起訴狀繕本送達翌日起至清償日止，按
    年利率5%計算之利息，為無理由，應予駁回。
五、本件事證已臻明確，兩造其餘之攻擊或防禦方法及所用之證
    據，經本院斟酌後，均認不足以影響本判決之結果，爰不再
    逐一論列，附此敘明。
六、據上論結，本件原告之訴為無理由，判決如主文。
中　　華　　民　　國　　109 　年　　6 　　月　　23　　日
              民事第十七庭
                  審判長法  官  黃雯惠 
                        法  官  賴秀蘭
                        法  官  林佑珊
正本係照原本作成。
不得上訴。
中　　華　　民　　國　　109 　年　　6 　　月　　23　　日

                        書記官  劉美垣